【裁判字號】    90,台上,362
【裁判日期】    900308
【裁判案由】    給付買賣價金等
【裁判全文】
最高法院民事判決                                  九十年度台上字第三六二號
    上  訴  人  幸林建設股份有限公司
    法定代理人  林練換
    訴訟代理人  張智剛律師
    被 上訴 人  甲○○
    訴訟代理人  楊美玲律師
                莫詒文律師
右當事人間請求給付買賣價金等事件，上訴人對於中華民國八十九年九月十九日台灣
高等法院第二審判決（八十七年度上更(一)字第二六八號），提起上訴，本院判決如左
：
    主  文
原判決關於駁回上訴人之上訴及命其為給付暨負擔訴訟費用部分廢棄，發回台灣高等
法院。
    理  由
本件上訴人主張：被上訴人於民國七十七年八月二十四日與伊訂立房屋買賣契約書，
以新台幣（下同）六百六十五萬元購買伊興建之台北市金石山莊編號Ｃ十七號門牌號
碼台北市○○路○段一八五巷五七弄一七號房屋，另向第一審共同原告林練換購買房
屋坐落之基地。伊已依約建造完成，辦妥產權登記交付被上訴人使用。惟系爭房屋經
實測結果，其面積較契約之約定增加七點九九坪，被上訴人依約應按每坪六萬零九十
三元計算，補償伊四十八萬零一百四十三元等情，求為命被上訴人如數給付並加給法
定遲延利息之判決（未繫屬本院者，不予贅）。
被上訴人則以：系爭房屋所增加之面積均為虛坪，且非契約約定之範圍，上訴人不得
請求伊給付該部分之價金。又上訴人遲延完工三百零三天，應給付伊違約金二百五十
九萬二千七百七十一元，以之與上訴人請求之金額互相抵銷後，上訴人尚應給付伊二
百十一萬二千六百二十八元等語，資為抗辯，並於原審提起反訴，求為命上訴人給付
伊二百十一萬二千六百二十八元及自八十年二月十一日起至清償日止按年息百分之五
計算之利息之判決（被上訴人請求中之八十七萬二千八百十四元及其利息部分，原審
予以駁回，被上訴人不得提起第三審上訴，該部分業已確定）。
原審維持第一審所為上訴人敗訴之判決，駁回其上訴，並依被上訴人之反訴，命上訴
人給付被上訴人一百二十三萬九千八百十四元及自八十年二月十一日起至清償日止按
年息百分之五計算之利息，係以：系爭房屋買賣契約第一、二條約定，房屋之面積為
一一○點六六坪，如有誤差，應就超過或不足部分，按房屋實際買賣單位價格相互退
補。上訴人交付被上訴人之系爭房屋，其面積為三九二點二六平方公尺，折合一一八
點六五坪，有建物登記謄本在卷可稽，較兩造約定者增加七點九九坪。系爭房屋之價
金為六百六十五萬元，每坪價格為六萬零九十三元，七點九九坪共計四十八萬零一百
四十三元。上訴人依約請求被上訴人如數補足，難謂無據。次查系爭房屋之開工日為
七十七年十月九日，完工日為八十年二月十一日，扣除星期例假日及不能工作之雨天
後，其工作天為六百零一日，有系爭房屋買賣契約書、使用執照、台北市建築師公會
鑑定報告書在卷可憑，兩造約定之完工期限為四百工作天，上訴人逾期完工二百零一
天。系爭房屋買賣契約第十一條第一項約定「乙方（上訴人）除因不可抗力之事由或
甲方（被上訴人）變更設計施工而延遲，或甲方未依約付款外，其餘逾期竣工每逾一
日按甲方已繳款數之千分之一計算罰金予甲方」。被上訴人至八十年二月十一日止共
計繳款八百五十五萬七千元，其千分之一為八千五百五十七元，二百零一天共計一百
七十一萬九千九百五十七元，被上訴人以其中之四十八萬零一百四十三元與上訴人之
同額債權互相抵銷後，上訴人尚應給付被上訴人一百二十三萬九千八百十四元。故上
訴人請求被上訴人給付四十八萬零一百四十三元及其利息，為無理由，不應准許。被
上訴人反訴請求上訴人給付一百二十三萬九千八百十四元及自八十年二月十一日起至
清償日止按年息百分之五計算之利息，為有理由，應予准許等詞，為其判斷之基礎。
查系爭房屋買賣契約第十一條第一項記載「乙方（上訴人）除因不可抗力之事由或甲
方（被上訴人）變更設計施工而延遲，或甲方未依約付款外，其餘逾期竣工每逾一日
按甲方已繳款數之千分之一計算罰金予甲方」（見原審更(一)卷一○五頁），所稱「按
甲方已繳款數」似單指房屋價金而言。果爾，自應以被上訴人已繳納之房屋價金做為
計算違約金之標準。被上訴人至八十年二月十一日止所繳納之八百五十五萬七千元，
係包括系爭房屋及其坐落基地之價金，有被上訴人提出之價款明細表在卷可稽（見原
審上字卷一一二頁）。原審未查明被上訴人已繳納之房屋價金究為若干﹖遽以被上訴
人已繳納房屋及土地價金全額做為計算違約金之依據，已有可議。次查原審命上訴人
給付被上訴人自八十年二月十一日起按法定利率計算之遲延利息，並未明其法律上
之依據，亦有未合。上訴論旨，指摘於其不利部分之原判決不當，求予廢棄，非無理
由。
據上論結，本件上訴為有理由，依民事訴訟法第四百七十七條第一項、第四百七十八
條第一項，判決如主文。
中      華      民      國     九十     年      三      月      八      日
                              最高法院民事第四庭
                                  審判長法官  林  奇  福
                                        法官  陳  國  禎
                                        法官  李  彥  文
                                        法官  陳  重  瑜
                                        法官  許  澍  林
      右正本證明與原本無異
                                              書  記  官
中      華      民      國     九十     年      三      月    二十二    日
                                                                        Ｅ


司法院資訊處製作；財團法人民間司法改革基金會備份。
